【裁判字號】    95,易,161
【裁判日期】    950428
【裁判案由】    詐欺
【裁判全文】
臺灣臺中地方法院刑事判決               95年度易字第161號
公  訴  人  臺灣臺中地方法院檢察署檢察官
被      告  戊○○
                    （現於臺灣臺中戒治所強制戒治中）
上列被告因詐欺案件，經檢察官提起公訴（九十四年度偵字第二
○二四八號），本院判決如下：
    主    文
戊○○幫助意圖為自己不法之所有，以不正方法由自動付款設備
取得他人之物，處有期徒刑肆月，如易科罰金，以佰元折算壹
日。
    犯罪事實
一、戊○○可預見一般人收購金融帳戶使用常與財產犯罪密切相
    關，將個人帳戶出售予他人使用，該帳戶將被供作轉帳匯入
    款項之財產犯罪人頭帳戶使用，竟不顧他人所可能遭害之危
    險，仍以縱若有人持之，以便於以不正方法由自動付款設備
    ，轉帳匯入該帳戶，以取得他人財物，亦無違反本意之不確
    定幫助犯意，於民國九十四年八月十三日十六時許，在臺中
    縣沙鹿鎮○○路之全家福鞋店，將其所有臺中龍井茄投郵局
    局號：0000000號、帳號0000000號之帳戶存
    摺、提款卡連同密碼，以新臺幣（下同）七千元之價格出售
    予姓名年籍不詳之成年男子使用。該男子取得上開帳戶後，
    即基於意圖為自己不法所有，以不正方法由自動付款設備取
    得他人之物之犯意，先於九十四年八月十五日十一時許，撥
    打電話予甲○○○，向其佯稱其所有之中國信託信用卡遭人
    盜刷四萬九千八百元，要其撥打電話與金融案件處理中心楊
    科長云云，甲○○○即撥打電話與該自稱楊科長之人連絡，
    該人即向其謊稱須辦理金融控管中心帳號云云，使甲○○○
    依其指示至臺北市○○○路○段五六○號臺灣銀行辦理電話
    語音轉帳約定帳戶（誤認戊○○、侯勝忠所有之郵局帳戶為
    金融控管中心帳號，將其設定為電話轉帳約定帳戶），及電
    話轉帳密碼，嗣該科長再撥打電話予甲○○○，並假借要為
    其操作辦理相關事宜，要求甲○○○將其電話語音轉帳密碼
    告知該人，其取得甲○○○語音轉帳密碼後，即於同日利用
    語音密碼自行由甲○○○臺灣銀行帳號000000000
    000號帳戶內分別轉帳一百萬元（另有轉帳手續費十七元
    ）至戊○○前開臺中龍井茄投郵局帳戶，另轉帳一百萬元（
    另有轉帳手續費十七元）至侯勝忠所有之高雄西甲郵局帳號
    00000000000000號帳戶內，以此不正方法，
    由銀行語音轉帳終端機之自動付款設備取得甲○○○之財物
    ，後經臺灣銀行行員通知甲○○○其帳戶已轉帳二百萬元金
    額後，始知受騙。
二、案經甲○○○訴由臺中縣警察局烏日分局報告臺灣臺中地方
    法院檢察署檢察官偵查起訴。
    理    由
一、訊據被告戊○○固坦承前開龍井茄投郵局帳戶之存摺、提款
    卡為其所有，惟矢口否認有何幫助以不正方法，由自動付款
    設備取得他人財物之犯行，辯稱：前開龍井茄投郵局帳戶存
    摺、提款卡，係伊放置於機車置物箱內，於九十四年八月間
    ，在臺中市○○路、公益路口為人所竊取，伊沒有報警，九
    十四年八月二十五日去郵局辦理掛失時，因該帳戶列為警示
    帳戶，方為警帶往派出所製作筆錄，伊在警詢筆錄承認出售
    前開郵局帳戶，係為伊製作筆錄的員警要伊這樣說，該筆錄
    係員警事先製作完成後，要伊照著念，且在製作筆錄時，另
    有一位員警恐嚇說要把伊抓到後灌水，要伊承認云云。
(一)、按被告之自白，非出於強暴、脅迫、利誘、詐欺、疲勞訊問
    、違法羈押或其他不正之方法，且與事實相符者，得為證據
    ，刑事訴訟法第一百五十六條第一項定有明文。查證人即於
    警局負責詢問被告之警員丙○○於本院審理時結證稱：本件
    係九十四年八月二十五日郵局打電話來說被告到郵局辦理帳
    戶遺失之申請，但該帳戶已通報為警示帳戶，故由伊與一位
    替代役一同到郵局，到達時間約八時四十分，即請被告至派
    出所製作筆錄，約於十時四十五分幫被告製作筆錄，在製作
    筆錄之前係先向被告詢問一下情形，並向通報單位調取證人
    甲○○○之筆錄；筆錄製作的詢問人是伊，繕打者是警員乙○○，當時是在派出所辦公室的電腦桌旁製作筆錄，是一個
    開放空間，筆錄都是依被告在自由意識下所為陳述而記載，
    沒有脅迫或毆打他，且當時有全程錄音；本件亦有通知被告
    父親，其亦在場，但製作筆錄時，其是否還在派出所，已經
    沒有印象了等語，證人即員警連志宏亦證述：被告進入派出
    所後，均在派出所之辦公室接受訊問製作筆錄，並無帶被告
    去別的地方，製作筆錄時，是由警員丙○○詢問，由伊電腦
    打字，並無事先製作完成，由被告依筆錄朗讀之情事，製作
    筆錄時，亦無恐嚇被告要其坦承出售帳戶，且製作筆錄時，
    均有全程錄音等語，依證人丙○○、乙○○所證述被告為警
    查獲並於派出所詢問被告及製作筆錄之過程，並無被告所辯
    有對其強暴、脅迫等不法情事。又被告於九十四年八月二十
    五日在臺中縣警察局烏日分局龍東派出所製作筆錄時之錄音
    ，係全程錄音，而警詢筆錄之內容，於警員開始告知權利及
    所涉罪名之後，警員之詢問係採一問一答之方式，對於涉及
    本案之重要事項之內容，均係由被告自行陳述，且製作筆錄
    警員並有一再重複誦讀筆錄之內容之情節，並無被告所述該
    筆錄係依照已製成之筆錄回答之情形等情，業據本院勘驗前
    開警詢錄音帶，製有勘驗筆錄及錄音帶譯文附卷可憑（本院
    卷第二九頁），復經本院提示前開勘驗筆錄及錄音帶譯文予
    被告，被告即改稱：警詢問題的部分係員警事先打好，預留
    空格，待其答話後，再打入內容等語（本院第六四頁），是
    被告亦坦認警詢筆錄無事先打好，由其按內容朗讀答案內容
    之情形。故被告辯稱：警詢筆錄是警察先自己寫好，要伊照
    著念云云，即無法採信。另被告於製作警詢筆錄時，雖有員
    警陳稱：這應該拖入裏面灌水、拖進去裏面用皮帶抽打云云
    ，惟該陳述係於被告自承以七千元之代價將帳戶出售予他人
    後所言，再觀其整體的對話內容及過程，此陳述係於被告坦
    承出售帳戶，但否認知道對方購買郵局帳戶用途時，該員警
    對被告所辯不知用途陳述不滿，所為指責之詞，此觀員警與
    被告之對話內容：「警：你有沒有想過，你這樣會害死人，
    被騙二百萬自殺怎麼辦。被告：我真的不知道。警：你不知
    道，你賣人就應該知道。被告：我也是被害者。警：你被害
    者，你共犯啦。貪人家的錢，惡質啦。在古代早就被打死，
    害死好個人。被害者！惡質的被害者。貪啦！貪人家的錢啦
    ，這應該拖入裏面灌水，拖進去裏面用皮帶抽打」等語自明
    ，此有前開警詢錄音帶譯文在卷可參（本院卷第三十至三三
    頁）。是以，被告所謂之恐嚇言詞，應係指前開員警與被告
    對話之內容，然此對話，係於被告供承以七千元之代價，於
    九十四年八月十三日十六時許，在臺中縣沙鹿鎮○○路全家
    福鞋行，出售前開郵局帳戶予他人等情後，即警詢筆錄之中
    後段時，此有前開警詢筆錄譯文，在卷可憑，亦核與被告供
    承員警恐嚇伊的時點係於製作警詢筆錄製作到中間時所為等
    語相合（本院卷第二一頁）。是以，員警於製作筆錄詢問被
    告期間，雖有員警出言指責被告，而有不當（該員警之不當
    言詞，業經本院通知臺中縣警察局烏日分局為適當之處分。
    ），但被告遭員警不當言詞指責，係於被告坦承出售帳戶，
    否認知悉收購者用途之後，故被告前開坦承出賣帳戶之供述
    ，顯與員警之指責無關，況經員警言詞責問後，被告並未進
    一步承認知悉收購帳戶者收購帳戶之用途，而承認其有主觀
    之犯意，此觀卷附之警詢筆錄可知。故被告所言係遭員警恐
    嚇，方承認出售帳戶予他人云云，尚無足採。是以，前開被
    告於警詢時之筆錄自得採為認定事實之依據。
(二)、證人甲○○○於九十四年八月十五日十一時許，接獲電話向
    其佯稱其所有之中國信託信用卡遭人盜刷四萬九千八百元，
    要其撥打電話與金融案件處理中心楊科長云云，證人甲○○○即撥打電話與該自稱楊科長之人連絡，該人即向其謊稱須
    辦理金融控管中心帳號云云，使證人甲○○○依其指示至臺
    北市○○○路○段五六○號臺灣銀行辦理電話語音轉帳約定
    帳戶及電話轉帳密碼，將被告戊○○前開臺中龍井茄投郵局
    帳戶、案外人侯勝忠所有之高雄西甲郵局帳號000000
    00000000號帳誤為金融控管中心帳號，設定為電話
    轉帳約定帳戶，嗣該人即再撥打電話予證人甲○○○，並借
    假要為其操作設定帳戶，使證人甲○○○將其電話語音轉帳
    密碼告知該人，該人取得證人甲○○○語音轉帳密碼後，即
    於同日利用語音密碼以電話語音轉帳自行由證人甲○○○臺
    灣銀行帳號000000000000號帳戶內分別轉帳一
    百萬元（含手續費為一百萬零十七元）至被告戊○○前開臺
    中龍井茄投郵局帳戶，另轉帳一百萬元（含手續費為一百萬
    零十七元）至案外人侯勝忠所有之前開高雄西甲郵局帳戶等
    情，業據證人甲○○○證述在卷，復有被告郵局之開戶資料
    、查詢帳戶最近交易資料、客戶歷史交易清單、案外人侯聖
    忠郵局開戶資料、查詢帳戶最近交易資料等各一份等在卷可
    稽，堪可認定。承上可知，被告所有之臺中龍井茄投郵局局
    號：0000000號、帳號0000000號之帳戶確係
    為供作他人，以電話語音轉帳，此不正方法，取得證人甲○○○財物匯入款項之帳戶使用。
(三)、被告雖於本院翻異前詞，辯稱：伊所有之前開郵局帳戶存摺
    、提款卡係遭人竊取云云。惟衡情詐欺集團為確保其犯罪所
    得，其所使用供被害人匯入款項之帳戶，必定是其能掌控之
    帳戶，以確保其能順利提領被害人匯入之款項，故其經常以
    買受或租用之方式以取得帳戶，豈有可能以詐騙或盜取之方
    式取得存摺、提款卡，而使其花費心力所得之款項，陷於隨
    時可能為遺失或被盜者申請掛失止付而無法取得之危險。再
    者，本案證人甲○○○係因為詐欺集團成員哄騙辦理語音轉
    帳約定帳戶，並取得證人甲○○○電話轉帳密碼後，由集團
    成員自行以電話操作轉帳功能，將被告前開合計二百萬元（
    另有轉帳手續費合計三十四元）之金額，轉至被告及案外人
    侯聖忠之帳戶，是以，該集團成員取得前開密碼後，為確認
    得轉帳之金額，以便轉帳，應已先行查詢知悉證人甲○○○
    前開帳戶內之金額，是該集團成員，已知前開帳戶內有高達
    二百萬元之金額，為確保如此大額之犯罪所得，依前開所述
    ，亦無可能使用竊取之帳戶為之，此觀該集團成員為確認被
    告之前開郵局帳戶是否仍得正常使用，於九十四年八月十五
    日同日先行存入一千元測試等情亦可推知，此有前開帳戶歷
    史交易清單在卷可查。準此，參酌前開說明，自應以被告於
    警詢時供述，前開郵局帳戶，係其於九十四年八月十三日十
    六時許，在臺中縣沙鹿鎮○○路上之全家福鞋店，以七千元
    之價格，出售予姓名年籍不詳之成年男子為可採。被告所辯
    前開帳戶存摺、提款卡係遭人竊取云云，應無足採。
(四)、又金融機構之帳戶為個人理財之工具，為便利大眾使用此一
    理財工具，以資活絡資金供需，對於申請開設金融帳戶並無
    設有任何特殊之限制，一般民眾皆能自由申請開戶，並得同
    時在不同金融機構申請多數存款帳戶使用，乃眾所周知之事
    實，依一般人之社會生活經驗，倘係經由合法管道之收入或
    支出，其於金融帳戶之存放及提領，本可自行向金融行庫開
    立帳戶後使用，殊無大費周章使用他人帳戶之必要，況且近
    來類如刮刮樂、退稅轉帳等詐騙案件層出不窮，詐騙集團多
    利用人頭帳戶做為出入帳戶，不僅廣為媒體所披載，亦經政
    府一再宣導提醒注意，尤以現今各地金融機構所設自動提款
    機莫不設定轉帳之警示畫面，或張貼警示標語，促請使用大
    眾注意，衡諸目前社會以電視、報紙甚至網路等管道流通資
    訊之普及程度，以及使用自動提款機從事提款、轉帳交易之
    頻繁，苟見有陌生人不思以自己名義申請開立帳戶，反而向
    不特定人蒐集或收購他人之金融機構帳戶使用，帳戶所有人
    焉能安心將其帳戶交付收購帳戶之人，而絲毫未加懷疑其收
    購帳戶之目的即在於詐取他人財物？且被告既明知詐騙集團
    多以蒐集他人帳戶供作詐騙被害人匯款之犯罪工具，而將其
    所開立之前開郵局帳戶存摺、金融卡連同密碼交予姓名年籍
    不詳之成年男子，由此顯見被告對於該成年男子係將該帳戶
    用作該人以不正方法，由自動付款設備取得他人之物之犯罪
    匯入帳戶使用，當可預見，且其對於該男子利用其帳戶作為
    轉帳匯入款項之帳戶使用，並無違背其本意，是被告主觀上
    應具有幫助他人以不正方法，由自動付款設備取得他人之不
    法犯意甚明。本件事證明確，被告犯行應堪認定。
二、被告基於幫助他人犯罪之意思，提供存摺、提款卡、密碼供
    姓名年籍不詳之人，以不正方法由銀行電話語音轉帳電腦終
    端機之自動付款設備取得證人甲○○○之財物，雖並未參與
    正犯以哄騙取得密碼，自行由自動付款設備取得得證人甲○○○財物之犯行，然其顯係就他人之犯罪加以助力，參與刑
    法第三百三十九條之二第一項構成要件以外之行為，係犯刑
    法第三十條第一項前段、第三百三十九條之二第一項之以不
    正方法由自動付款設備取得他人財物罪之幫助犯，並依刑法
    第三十條第二項幫助犯之規定，依正犯之刑減輕之。公訴人
    起訴書記載正犯係利用語音密碼自行由證人甲○○○前開臺
    灣銀行帳戶轉帳至被告及案外人侯勝忠之前開郵局帳戶等事
    實，卻認被告所為係犯刑法第三十條第一項、第三百三十九
    條第一項之詐欺取財幫助犯，尚有未洽，併此敘明。爰審酌
    被告平日素行，與其年輕力盛，竟不思以正當工作，以賺取
    生活之資，將存摺、提款卡交予他人犯罪使用，使正犯難以
    查緝，助長犯罪，對證人甲○○○造成財產上之損害，犯後
    猶否認犯行，惡性非輕等一切情狀，判決如主文所示之刑，
    並諭知如易科罰金之折算標準，以資懲儆。
據上論斷，應依刑事訴訟法第二百九十九條第一項前段，刑法第
三百三十九條之二第一項、第三十條第一項前段、第二項、第四
十一條第一項前段，罰金罰鍰提高標準條例第二項，判決如主文
。
本案經檢察官丁○○到庭執行職務。
中    華    民    國    95    年    4     月    28    日
                  刑事第十四庭  審判長法  官  楊真明
                                      法  官  陳  葳
                                      法  官  劉逸成
上正本證明與原本無異。
如不服本判決，應於送達後十日內向本院提出上訴狀（須附繕本
），上訴於臺灣高等法院臺中分院。
                                      書記官  謝惠雯
中    華    民    國    95    年    4     月    28    日
附錄論罪科刑法條中華民國刑法第339條之2
意圖為自己或第三人不法之所有，以不正方法由自動付款設備取
得他人之物者，處三年以下有期徒刑、拘役或一萬元以下罰金。
以前項方法得財產上不法之利益或使第三人得之者，亦同。


司法院資訊處製作；財團法人民間司法改革基金會備份。
